臺北高等行政法院裁定
111年度簡上再字第3號
聲  請  人  賴金華                                     

相  對  人  勞動部勞工保險局

代  表  人  陳琄（局長）        
上列當事人間勞保事件，聲請人對於臺灣臺北地方法院中華民國
105年7月15日105年度簡字第8號行政訴訟判決、109年2月15日10
8年度簡再字第1號行政訴訟裁定、本院110年12月15日110年度簡
上再字第23號等裁定合併本於行政訴訟法第273條第1項第1、2、
4、11、13、14款、第274條再審事由提起再審之訴及聲請再審，
有關聲請人對於臺灣臺北地方法院108年度簡再字第1號行政訴訟
裁定及本院裁定聲請再審部分，本院裁定如下：
    主  文
再審之聲請駁回。
再審訴訟費用由聲請人負擔。
　　理　由
一、本件相對人之代表人原為鄧明斌，訴訟中變更為陳琄，業據
　　相對人之新任代表人聲明承受訴訟（本院卷第73-75頁），
    核無不合，先予敘明。
二、事實概要： 
㈠、本件聲請人前因與相對人勞動部勞工保險局間勞工保險爭議
    事件，不服勞動部104年11月11日勞動法訴字第1030033496
    號訴願決定，提起行政訴訟，經臺灣臺北地方法院105年7 
    月15日105年度簡字第8號行政訴訟判決：「原告之訴駁回」
    （下稱「臺北地院105簡8判決」），聲請人提起上訴，經本
    院105年11月30日105年度簡上字第180號裁定（下稱「本院1
    05簡上180裁定」）認定聲請人上訴不合法，裁定：「上訴
    駁回」。
㈡、聲請人對於本院105簡上180裁定衍生之歷次再審救濟經過：
１、聲請人對於臺北地院105簡8判決、本院105簡上180裁定合併
    本於行政訴訟法第273條第1項第1款及第14款再審事由提起
    再審之訴及聲請再審，有關「聲請再審」部分，經本院108
    年1月11日107年度簡上再字第11號裁定（下稱「本院107簡
    上再11裁定」）：「再審之聲請駁回」，有關「提起再審之
    訴」部分，則裁定：「移送於臺灣臺北地方法院行政訴訟庭
    」。
２、聲請人又對於本院107簡上再11裁定聲請再審，經本院109 年
    11月23日108年度簡上再字第11號裁定（下稱「本院108簡上
    再11裁定」）：「再審之聲請駁回」。
３、聲請人又對於本院108簡上再11裁定聲請再審，經本院110 年
    5月19日109年度簡上再字第33號裁定（下稱「本院109簡上
    再33裁定」）：「再審之聲請駁回」。
４、聲請人又對於本院109簡上再33裁定聲請再審，經本院110 年
    12月15日110年度簡上再字第23號裁定（下稱「本院110簡上
    再23裁定」）：「再審之聲請駁回」。
㈢、聲請人對於臺北地院105簡8判決衍生之歷次再審救濟經過：
１、聲請人對於臺北地院105簡8判決，提起再審之訴，經臺灣臺
    北地方法院109年2月15日108年度簡再字第1號行政訴訟裁定
    （下稱「臺北地院108簡再1裁定」）：「再審之訴駁回」。
２、聲請人對於臺北地院108簡再1裁定提起抗告，經本院109年 4
    月20日109年度簡抗字第16號裁定（下稱「本院109簡抗16裁
    定」）：「抗告駁回」。
３、聲請人又對於本院109簡抗16裁定聲請再審，經本院109年9 
    月30日109年度簡抗再字第12號裁定（下稱「本院109簡抗再
    12裁定」）：「再審之聲請駁回」。
４、聲請人又對於本院109簡抗再12裁定聲請再審，經本院110 年
    2月4日109年度簡抗再字第33號裁定（下稱「本院109簡抗再
    33裁定」）：「再審之聲請駁回」。
５、聲請人又對於本院109簡抗再33裁定聲請再審，經本院110 年
    5月31日110年度簡抗再字第8號裁定（下稱「本院110簡抗再
    8裁定」）：「再審之聲請駁回」。
６、聲請人又對於本院110簡抗再8裁定聲請再審，經本院110年 1
    0月26日110年度簡抗再字第16號裁定（下稱「本院110簡抗
    再16裁定」）：「再審之聲請駁回」。
㈣、聲請人於111年1月7日向本院提出「行政訴訟聲請再審狀」，
    其內容略為：「…原判決案號：110年度簡上再字第23號…聲
    請再審之聲明及理由：（一）原處分即勞工保險局103年6月
    5日保職核字第103031008312號函就再審原告所申請核發職
    業病失能補償費所作成不予給付之行政處分、勞動部103年1
    1月18日勞動法爭字第1030023095號駁回申請審議之爭議審
    定及勞動部104年11月11日勞動法訴字第1030033496號訴願
    決定，均撤銷。（二）台北地方法院行政訴訟庭105年度簡
    字第8號及108年度簡再字第1號裁定均廢棄。（三）台北高
    等行政法院105年度簡上字第180號、107年度簡上再字第11
    號、108年度簡上再字第11號、109年度簡抗字第16號、109
    年度簡抗再字第12號、109年度簡抗再字第33號、110年度簡
    抗再字第8號、110年度簡抗再字第16號及110年度簡上再字
    第23號等裁定均廢棄。…」等語（本院卷第11-25頁），先予
    敘明。
三、本院之判斷：
㈠、本件再審對象、再審事由、管轄法院： 
１、依聲請人之「行政訴訟聲請再審狀」（本院收文日：111年1
    月7日）所載之聲請再審之聲明（本院卷第13-14頁），本件
    再審對象包含：「臺北地院105簡8判決、臺北地院108簡再1
    裁定、本院105簡上180裁定、本院107簡上再11裁定、本院1
    08簡上再11裁定、本院109簡抗16裁定、本院109簡抗再12裁
    定、本院109簡抗再33裁定、本院110簡抗再8裁定、本院110
    簡抗再16裁定、本院110簡上再23裁定」。
２、關於聲請再審之管轄法院之法規與實務見解：
⑴、行政訴訟法第283條規定：「裁定已經確定，而有第二百七十
    三條之情形者，得準用本編之規定，聲請再審。」，第275
    條第1、2項規定：「（第1項）再審之訴專屬為判決之原行
    政法院管轄。（第2項）對於審級不同之行政法院就同一事
    件所為之判決提起再審之訴者，專屬上級行政法院合併管轄
    之。」
⑵、最高行政法院95年8月份庭長法官聯席會議㈠決議意旨：「…對
    於高等行政法院判決提起上訴，而經最高行政法院認上訴為
    不合法以裁定駁回，對於該高等行政法院判決提起再審之訴
    者，無論本於何種法定再審事由，仍應專屬原高等行政法院
    管轄。又當事人向最高行政法院提起上訴，是否合法，係屬
    最高行政法院應依職權調查裁判之事項，聲請人對最高行政
    法院以其上訴為不合法而駁回之裁定，以發見未經斟酌之證
    物為由聲請再審，依行政訴訟法第283條準用同法第275條第
    1項之規定，專屬最高行政法院管轄，不在同條第3項規定之
    列。」。
⑶、最高行政法院103年度裁字第1050號裁定意旨：「對於本院以
    上訴不合法而駁回之裁定，聲請人準用行政訴訟法第273條
    第1項第9款至第14款規定之事由，聲請再審，仍專屬本院管
    轄」。（最高行政法院98年度裁字第1434號裁定同旨）
⑷、最高行政法院110年度聲再字第218號裁定意旨：「最高行政
    法院審理抗告事件，得自行認定事實，而與上訴程序有別。
    換言之，本院審理抗告事件，得自行認定事實，作成裁定之
    基礎事實，係本院而非高等行政法院所確定，此與本院審理
    上訴事件，除依行政訴訟法第253條第1項但書規定，行言詞
    辯論外，係以高等行政法院判決確定之事實為判決基礎（行
    政訴訟法第254條第1項），作成確定判決之基礎事實係由高
    等行政法院所確定者不同。因此性質之不同，行政訴訟法第
    275條第1項及第2項，固準用於對確定裁定之聲請再審程序
    ，第3項則不在準用範圍。是以對本院駁回抗告之確定裁定
    聲請再審，無論本於何種法定再審事由，均專屬本院管轄（
    見本院100年10月份第1次庭長法官聯席會議決議）。對於同
    一事件之高等行政法院裁定及本院所為駁回抗告之裁定合併
    聲請再審，不論本於何種法定再審事由，亦專屬本院管轄。
    是以聲請人對同一事件之原裁定及原確定裁定聲請再審，由
    本院管轄」。
⑸、最高行政法院101年度裁字第531號裁定意旨：「當事人向本
    院提起再審之訴，是否合法，係屬本院應依職權調查裁判之
    事項，本件聲請人對本院以其再審不合法為由予以駁回之裁
    定，聲請再審，依行政訴訟法第283條準用同法第275條第1
    項之規定，應專屬本院管轄。」
⑹、上開規定、最高行政法院決議、裁判之意旨，依行政訴訟法
    第236條之2第4項規定，於簡易訴訟程序準用之。
３、聲請人主張之再審事由包含：行政訴訟法第273條第1項第1、
    2、4、11、13、14款、第274條（本院卷第19-20頁、第22頁
    ）。
４、聲請人在本件提起再審之訴、聲請再審之對象之管轄法院：
    　　
⑴、因聲請人前對於臺北地院105簡8判決提起上訴後，經本院105
    簡上180裁定認上訴為不合法以裁定駁回，故聲請人對臺北
    地院105簡8判決提起再審之訴，無論本於何種法定再審事由
    ，仍應專屬臺灣臺北地方法院管轄（此部分本院另以裁定移
    送於臺灣臺北地方法院行政訴訟庭）。
⑵、因聲請人對臺北地院105簡8判決提起上訴，是否合法，係屬
    本院應依職權調查裁判之事項，聲請人對本院105簡上180裁
    定聲請再審，無論本於何種法定再審事由，仍專屬本院管轄
    。
⑶、因聲請人前對於臺北地院108簡再1裁定提起抗告，經本院109
    簡抗16裁定認定臺北地院108簡再1裁定並無違誤，而認聲請
    人抗告為無理由，至於聲請人在該抗告程序中，聲明廢棄臺
    北地院105簡8判決、勞動部勞工保險局應給付職業災害給付
    部分，係抗告不合法，故以裁定駁回抗告。本院109簡抗16
    裁定係自實體上為駁回抗告，故聲請人對於同一事件之臺北
    地院108簡再1裁定、本院109簡抗16裁定合併聲請再審，不
    論本於何種法定再審事由，係專屬本院管轄。
⑷、聲請人對本院107簡上再11裁定、本院108簡上再11裁定、本
    院110簡上再23裁定、本院109簡抗再12裁定、本院109簡抗
    再33裁定、本院110簡抗再8裁定、本院110簡抗再16裁定聲
    請再審，依行政訴訟法第236條之2第4項準用第283條、第27
    5條第1項規定，專屬本院管轄。
㈡、本件再審聲請已逾法定期間而不合法：
１、按行政訴訟法第283條規定：「裁定已經確定，而有第二百七
    十三條之情形者，得準用本編之規定，聲請再審。」，行政
    訴訟法第276條第4、5項規定：「（第4項）再審之訴自判決
    確定時起，如已逾五年者，不得提起。但以第二百七十三條
    第一項第五款、第六款或第十二款情形為再審之理由者，不
    在此限。（第5項）對於再審確定判決不服，復提起再審之
    訴者，前項所定期間，自原判決確定時起算。但再審之訴有
    理由者，自該再審判決確定時起算。」，復按最高行政法院
    109年度裁字第1927號裁定意旨：「行政訴訟法第276條第5
    項所稱之『原判決』（依行政訴訟法第283條規定可準用至『原
    裁定』之情形），乃指『首次作為再審對象，而開啟後續一連
    串再審程序之第一次確定判決』，因為行政訴訟法第276條第
    4項及第5項之規定，其規範意旨原本係為防止訴訟當事人對
    依通常程序（非再審程序）已確定之裁判，一再提起再審之
    訴或聲請再審，所為之限制規定。」。上開規定、最高行政
    法院裁判之意旨，依行政訴訟法第236條之2第4項規定，於
    簡易訴訟程序準用之。
２、查，聲請人之前曾經對臺灣臺北地方法院105年7月15日105年
    度簡字第8號行政訴訟判決提起再審之訴、對本院105年11月
    30日105年度簡上字第180號裁定聲請再審，而開啟後續一連
    串再審程序，因此，臺灣臺北地方法院105年度簡字第8號行
    政訴訟判決、本院105年度簡上字第180號裁定就是最高行政
    法院109年度裁字第1927號裁定意旨所稱「首次作為再審對
    象，而開啟後續一連串再審程序之第一次確定判決」。故聲
    請人對最近一次之裁判即本院110年度簡上再字第23號裁定
    、本院110年度簡抗再字第16號裁定聲請再審，本院於認定
    聲請人是否符合行政訴訟法第276條第4、5項規定之聲請再
    審法定期間時，應以臺灣臺北地方法院105年度簡字第8號行
    政訴訟判決、本院105年度簡上字第180號裁定之確定時起算
    。
３、又查，聲請人對臺灣臺北地方法院105年度簡字第8號行政訴
    訟判決提起上訴後，經本院105年度簡上字第180號裁定於10
    5年11月30日駁回上訴確定，有該裁定可參（本院105年度簡
    上字第180號卷第174頁）。聲請人是在111年1月7日提起本
    件再審之聲請，有本院收狀時間收狀章可參（本院卷第11頁
    ），距離臺灣臺北地方法院105年度簡字第8號行政訴訟判決
    、本院105年度簡上字第180號裁定確定時起已逾5年，而聲
    請人對於本院105簡上180裁定、臺北地院108簡再1裁定、本
    院109簡抗16裁定、本院107簡上再11裁定、本院108簡上再1
    1裁定、本院110簡上再23裁定、本院109簡抗再12裁定、本
    院109簡抗再33裁定、本院110簡抗再8裁定、本院110簡抗再
    16裁定提出再審之聲請，主張之再審事由為行政訴訟法第27
    3條第1項第1、2、4、11、13、14款、第274條（本院卷第19
    -20頁、第22頁），因此，依行政訴訟法第236條之2第4項準
    用第283條、第276條第4、5項規定，聲請人本件再審聲請，
    期間自臺灣臺北地方法院105年度簡字第8號行政訴訟判決、
    本院105年度簡上字第180號裁定確定時起，已逾5年，不得
    提起，故本件再審之聲請並不合法，應予駁回。
４、按當事人就同一事件對於法院所為歷次裁判提起再審，必須
    其對最近一次之裁判具有再審理由者，始得進而審究其前此
    歷次裁判有無再審理由（最高行政法院109年度裁字第415號
    裁定意旨參照），既然本件聲請再審案件為不合法，本院自
    無從進而審究其前此歷次裁判有無再審理由。至於聲請人於
    本件再審聲請聲明撤銷原處分、勞動部爭議審定、訴願決定
    、給付職業病補償費等事項，必待開啟再審程序後，始得就
    實體上審理有無理由，而因本件再審之聲請為不合法，本院
    自無從審究原處分、勞動部爭議審定、訴願決定應否撤銷及
    應否給付職業病補償費等實體上事項，併予敘明。 
四、據上論結，本件再審之聲請為不合法。依行政訴訟法第236
    條之2第4項、第283條、第278條第1項、第104條、民事訴訟
    法第95條、第78條，裁定如主文。
中　　華　　民　　國　　111 　年　　7 　　月　　29　　日
                    臺北高等行政法院第六庭
                              審判長法  官　 陳心弘
                          　        法  官　 林淑婷
                                    法  官　 郭銘禮
上為正本係照原本作成。
不得抗告。
中　　華　　民　　國　　111 　年　　7 　　月　　29　　日
                                    書記官   林淑盈